臺灣花蓮地方法院刑事判決　　　　　　　100年度易字第190號
公　訴　人　臺灣花蓮地方法院檢察署檢察官
被　　　告　徐秀瑛
　　　　　　陳怡甄
上列被告等因偽造文書案件，經檢察官提起公訴（99年度偵字第
4227號），本院判決如下：
    主  文
徐秀瑛、陳怡甄共同犯行使業務登載不實文書罪，各處拘役肆拾
日，如易科罰金，均以新台幣壹仟元折算壹日。
    事  實
一、徐秀瑛為亞太電信股份有限公司（下稱亞太電信公司）設於
    花蓮縣花蓮市○○路63號門市部（下稱中華路門市）之副店
    長，為從事業務之人；陳怡甄為亞太電信公司之客戶，曾多
    次介紹客戶給徐秀瑛，而與徐秀瑛熟識。陳怡甄因其所使用
    之行動電話機故障，擬以其友人蘇佩芬所使用之亞太電信公
    司門號0000000000號辦理續約而得以優惠價購買行動電話機
    ，於99年 6月20日下午以電話向蘇佩芬詢問是否同意以其門
    號辦理續約，蘇佩芬雖允由陳怡甄向亞太電信公司詢問可否
    辦理續約事宜，惟仍考慮中尚未同意陳怡甄以其門號辦理續
    約。陳怡甄於99年 6月20日20時30分許前往亞太電信公司中
    華路門市向徐秀瑛詢問辦理續約事宜，經徐秀瑛查詢蘇佩芬
    上開0000000000門號符合續約資格後，陳怡甄以電話聯絡蘇
    佩芬，惟蘇佩芬未接電話，徐秀瑛、陳怡甄均明知未取得蘇
    佩芬之同意，竟共同基於業務上登載不實文書後加以行使之
    犯意聯絡，由徐秀瑛在其業務上所使用之電腦輸入蘇佩芬從
    2010年11月28日開始、續約期間15個月、三星ANYCALL手機1
    具、繳款新台幣（下同）490元之續約方案內容，將上揭蘇
    佩芬本人申辦上述門號續約之不實事項登錄於該公司電腦檔
    案中，以網路傳輸至亞太電信公司，透過電腦處理而顯示係
    蘇佩芬本人申請並辦理續約之用意證明，並將該公司原售價
    2390元之行動電話以續約之優惠價格 490元出售予陳怡甄，
    致亞太電信公司誤認為係蘇佩芬本人申辦上述門號之續約手
    續而核准續約，足生損害於蘇佩芬及亞太電信公司對客戶申
    辦續約之正確性。嗣亞太電信公司於99年 6月21日以簡訊通
    知蘇佩芬續約成功，經蘇佩芬向亞太電信公司查詢始悉上情
    。
二、案經蘇佩芬告訴及花蓮縣警察局花蓮分局報告台灣花蓮地方
    法院檢察署檢察官偵查起訴。
    理  由
壹、證據能力部分：
一、按刑事訴訟法第159條第1項規定：「被告以外之人於審判外
    之言詞或書面陳述，除法律有規定者外，不得作為證據」；
    其立法本旨係以證人於審判外之言詞或書面陳述，屬於傳聞
    證據，此項證據，當事人無從直接對於原供述者加以詰問，
    以擔保其真實性，法院亦無從直接接觸證人而審酌其證言之
    憑信性，違背直接審理及言詞審理之原則，除具有必要性及
    信用性情況之除外者外，原則上不認其有容許性，自不具證
    據能力；至所謂具有必要性及信用性情況者，例如刑事訴訟
    法第159條之1至第159條之5情形，仍例外認其有證據能力，
    然此乃係指法院未於審判期日傳喚相關證人到庭，案件僅能
    依靠該等證人於審判外之陳述以為判斷之情形，始需就該等
    審判外供述證據嚴格依照刑事訴訟法第159條之1至第159 條
    之 5所定要件一一檢視各該證人之供述，作為證據之資格。
    倘法院已經依據當事人聲請傳喚證人到庭接受檢辯雙方之交
    互詰問，則法院既已透過直接、言詞審理方式檢驗過該證人
    之前之證詞，當事人之反對詰問權亦已受到保障得以完全行
    使之情況下，該等審判外證據除有其他法定事由（例如：非
    基於國家公權力正當行使所取得或私人非法取得等，而有害
    公共利益，即以一般證據排除法則為判斷），應認該審判外
    供述已得透過審判程式之詰問檢驗，而取得作為證據之資格
    ，亦即其審判外供述與審判中供述相符部分，顯然已經構成
    具備可信之特別情狀，當然有證據資格（實務上之作用常為
    引用該等陳述與審判中陳述相符，強化該證人供述之可信度
    ），其不符部分，作為檢視審判中所為供述可信與否之彈劾
    證據，當無不許之理，甚者，其不符部分倘係於司法警察、
    檢察事務官調查中之供述，作為認定被告犯罪與否或不構成
    犯罪與否之證據，亦僅需依照刑事訴訟法第159條之2規定，
    斟酌其審判外供述作成外部環境、製作過程、內容、功能等
    情況認為之前供述較為可信，即可取得證據之資格，而作為
    認定事實之證據資格，有最高法院94年臺上字第2507號、95
    年臺上字第2515號判決意旨可資參照。查本件證人蘇佩芬於
    偵查中之陳述，雖屬被告以外之人於審判外之陳述，然經本
    院審理時以證人身分傳喚到庭具結、並接受被告或辯護人、
    檢察官之交互詰問，被告詰問權利已受保障，就證人於偵查
    中之證述，業經依法定程式具結，依刑事訴訟法第159條之1
    第 2項規定應有證據能力。至證人蘇佩芬先前於警詢中所為
    陳述，與嗣後在本院審理時所述均大致相符，未符刑事訴訟
    法第159條之3規定，故不再引為本案證據。
二、又刑事訴訟法第159條之5規定：「被告以外之人於審判外之
    陳述，雖不符前四條之規定，而經當事人於審判程序同意作
    為證據，法院審酌該言詞陳述或書面陳述作成時之情況，認
    為適當者，亦得為證據。當事人、代理人或辯護人於法院調
    查證據時，知有第159條第1項不得為證據之情形，而未於言
    詞辯論終結前聲明異議者，視為有前項之同意。」。查被告
    徐秀瑛對於共同被告陳怡甄於警詢、偵查中之陳述，被告陳
    怡甄對於共同被告徐秀瑛於警詢、偵查中之陳述，以及各對
    於卷附文書證據等均同意作為本案證據，且均未於言詞辯論
    終結前聲明異議，本院審酌徐秀瑛、陳怡甄互對共同被告之
    陳述及卷附文書證據均無不法取供或違法取得而顯不可信之
    情況，應均具有證據能力。
貳、實體部分：
一、訊據被告徐秀瑛、陳怡甄均矢口否認有行使偽造業務上不實
    文書之犯行，被告徐秀瑛辯稱：因為陳怡甄跟蘇佩芬是朋友
    ，陳怡甄到門市說蘇佩芬有門號要給她續約，當天續約時我
    有跟陳怡甄說可以代辦，但要後補證件，我是相信陳怡甄說
    蘇佩芬要給她續約，才讓陳怡甄帶走手機，在電腦系統上也
    做了續約註記，因尚需補件，程序尚未完成，但隔天蘇佩芬
    打電話說她沒有同意要續約，後來已辦理取消續約，陳怡甄
    有到門市補空機價云云。被告陳怡甄辯稱：蘇佩芬在電話中
    有同意可以用她的門號續約，蘇佩芬告訴我她有兩個門號，
    蘇佩芬說我可以先到門市查詢，如果查詢後可以續約，就同
    意我用她的門號先續約，再後補證件過去。蘇佩芬同意後，
    我到門市查她的門號可以提前購機，我跟徐秀瑛說這是我朋
    友的號碼，徐秀瑛同意我先續約，但是要後補證件，隔天蘇
    佩芬收到續約通知後反悔，就說她根本就沒有要讓我續約，
    我就去亞太把門號退掉，但因為亞太要10天工作天，蘇佩芬
    覺得為什麼退門號要這麼久，蘇佩芬打電話去客服，客服說
    還沒解約，蘇佩芬就生氣了，才提起告訴云云。
二、經查：
  (一)被告徐秀瑛為亞太電信公司中華路門市部副店長，被告陳怡
    甄為亞太電信公司客戶，被告陳怡甄於99年 6月20日20時30
    分許前往亞太電信公司中華路門市部以蘇佩芬名義辦理0000
    -000000 門號續約，由徐秀瑛在其業務上使用之電腦登錄蘇
    佩芬從2010年11月28日開始、續約15個月、三星 ANYCALL手
    機1具、繳款490元等續約方案內容，以網路傳送至亞太電信
    公司，透過電腦處理而顯示係蘇佩芬本人申請並辦理續約之
    用意證明，且將原售價2390元之行動電話以續約之優惠價格
    490 元出售給陳怡甄，至亞太電信公司誤以為蘇佩芬本人辦
    理續約，亞太電信公司於99年 6月21日以簡訊通知蘇佩芬續
    約成功，經蘇佩芬向亞太電信公司客服部詢問並表示未辦理
    續約，嗣經亞太電信公司辦理續約取消等事實，業據被告徐
    秀瑛、陳怡甄坦承在卷，並有蘇佩芬所使用之門號0000-000
    000 行動電話申請書、續約取消簽呈、行動電話通聯紀錄查
    詢單、續約購買之行動電話照片等在卷可稽，此部分事實堪
    信為真實。
  (二)被告陳怡甄雖辯稱事先已取得蘇佩芬之同意始以0000000000
    門號辦理續約云云，惟為蘇佩芬所否認，經查：
    1.告訴人蘇佩芬並未同意被告陳怡甄以其0000000000門號向
      亞太電信公司辦理續約購買手機等情，業據證人即告訴人
      蘇佩芬於偵查中證述：「沒有同意陳怡甄以我的名義辦理
      續約，99年 6月20日有與陳怡甄通過電話，但電話內我沒
      有同意。之後她辦好手機以後，有再問我是不是考慮好了
      ，我說我還在考慮。」、「我有兩支門號，陳怡甄拿到手
      機以後才打電話問我考慮好了沒，我跟他說我還在考慮。
      」、「我只在電話裡告訴她我的兩支門號都可以辦理續約
      ，但不代表我同意在她去續約或去查是否可以續約。」（
      見99年度偵字第4227號卷第 14-15頁）；於本院審理時證
      述：「她之前有說她手機壞掉，問我是否可以續約，我說
      我有兩支亞太可以續約，她說那我去問看看，我說好那你
      去問續約方案是什麼，再告訴我，可是她去問就直接辦了
      ，並沒有詢問我，我是收到簡訊才知道被續約。」、「她
      有問我的號碼可不可以讓她續約，可是我都沒有回答她。
      」、「在 6月20日之前，沒有同意她以我的手機門號辦理
      續約。」、「是 6月20日中午跟下午，陳怡甄用電話問我
      手機續約的事情，她到亞太辦時，沒有打電話問我。」等
      語明確（見本院卷第42-44頁）。
    2.又按個人客戶申辦續約需帶身分證及第二證件，代理人需
      帶雙證件、申請人之授權書、申請人之雙證件始可辦理續
      約，有亞太電信公司復函在卷可稽（見99年度偵字第4227
      號卷第28頁），被告徐秀瑛為亞太電信公司中華路門市之
      副店長，而陳怡甄曾多次介紹客戶給徐秀瑛，且曾帶朋友
      辦理申請電話事宜，為徐秀英陳述在卷（徐秀瑛99年 7月
      11日警詢筆錄），上開規定自為被告徐秀瑛、陳怡甄所明
      知，若蘇佩芬有同意陳怡甄以其門號辦理續約，自可與陳
      怡甄一同至亞太電信公司辦理，或將其雙證件交給陳怡甄
      以憑辦理，然被告陳怡甄於99年 6月20日18時30分許至亞
      太電信公司詢問時，並未備有蘇佩芬之雙證件，亦無蘇佩
      芬之授權書，再參被告陳怡甄於偵查中陳述：「…我馬上
      去亞太的門市查，我只是問徐秀瑛是不是可以續約，當下
      就打電話給蘇佩芬，我自己當天打了3通，徐秀瑛打了2通
      她也沒接」（見99年度偵字第4227號卷第12-13頁）；及
      徐秀瑛於警詢陳述：「陳怡甄之前都會介紹朋友到我們是
      店裡找我申辦手機，這次她來店裡告訴我蘇佩芬同意讓他
      辦理手機門號續約，陳怡甄到店裡辦理蘇佩芬（00000000
      00）手機門號續約時沒有持任何證件或委託書辦理，我當
      時有請陳怡甄當場打電話給蘇佩芬，但蘇佩芬沒有接電話
      。」，於偵查中陳述：「陳怡甄到亞太電信公司中華路門
      市說有一個朋友要讓他先續約，我問她有沒有帶那個朋友
      的雙證件，她說沒有，我就叫她現場打電話給蘇佩芬，但
      沒有與蘇佩芬聯絡上（見99年度偵字第4227號卷第 13-14
      頁），及於本院陳述「我不確定蘇佩芬是不是有同意」（
      見本院卷第32頁）等語，均足見被告陳怡甄尚未得蘇佩芬
      之同意，且為徐秀瑛所知悉，否則於中華路門市時陳怡甄
      及徐秀瑛何需多次打電話欲聯絡蘇佩芬再次詢問，證人蘇
      佩芬證述當時並未同意陳怡甄以其門號辦理續約，尚在考
      慮中等語，足堪採信。
  (三)被告陳怡甄雖另辯稱蘇佩芬之朋友曾月華知悉蘇佩芬有同意
    辦理續約云云，惟依被告陳怡甄於本院陳述，其係於路上碰
    到曾月華，告訴曾月華關於要以蘇佩芬行動電話門號續約之
    事，曾月華要被告自行打電話去問蘇佩芬等語（見本院卷第
    31頁），可見曾月華並未介入，而要被告陳怡甄自行打電話
    詢問蘇佩芬，則曾月華不能為被告有利之證明。被告徐秀瑛
    聲請傳喚曾月華作證，核無必要，併予敘明。
  (四)綜上所述，被告陳怡甄、徐秀瑛上開所辯委無可採，本案事
    證明確，被告2人犯行堪以認定，均應依法論科。
二、論罪科刑：
    按電磁紀錄，藉機器或電腦之處理所顯示之影像或符號，足
    以為表示其用意之證明者，以文書論，刑法第220條第2項定
    有明文。查被告以蘇佩芬名義辦理行動電話續約方案，由徐
    秀瑛於業務上使用之電腦輸入上述不實事項，則以電磁紀錄
    態樣儲存在電腦記憶體中，透過電腦處理而顯示證明係蘇佩
    芬申請辦理續約之用意，自應屬刑法第220條第2項所稱準私
    文書無訛。被告陳怡甄、徐秀瑛未經蘇佩芬同意，以蘇佩芬
    之名義申辦續約而輸入登錄上開電磁紀錄後，復以電腦傳送
    至亞太電信公司而加以行使之所為，均係犯刑法第 216條、
    第215條、第220條第 2項之行使偽造準私文書罪。被告陳怡
    甄雖非亞太電信公司從事業務之人，係無身分或特定關係之
    人，惟其與有身分或特定關係之被告徐秀瑛共犯前述犯罪，
    依刑法第31條第 1項之規定，仍應論以共同正犯。被告偽造
    準私文書之低度行為為行使之高度行為所吸收，不另論罪。
    爰審酌被告陳怡甄為貪圖以優惠價格購買行動電話機，由徐
    秀瑛以蘇佩芬名義辦理行動電話門號續約之犯罪動機、手段
    、目的，影響被害人之權益，及渠等智識程度、生活狀況、
    犯後否認犯行等一切情狀，分別量處如主文所示之刑，並均
    諭知易科罰金之折算標準。
據上論斷，應依刑事訴訟法第299條第 1項前段，刑法第216條、
第215條、第220條第 2項、第28條、第31條第1項、第41條第1項
前段，刑法施行法第1條之1，判決如主文。
本案經檢察官簡淑如到庭執行職務。
中    華    民    國   100    年    7     月    15    日
                  刑事第二庭    法  官  蔡寶樺
以上正本證明與原本無異。
如不服本判決應於收受送達後10日內向本院提出上訴書狀，並應
敘述具體理由。其未敘述上訴理由者，應於上訴期間屆滿後20日
內向本院補提理由書(均須按他造當事人之人數附繕本)「切勿逕
送上級法院」。告訴人或被害人如對於本判決不服者，應具備理
由請求檢察官上訴，其上訴期間之計算係以檢察官收受判決正本
之日期為準。
中    華    民    國   100    年    7     月    18    日
                                書記官
附錄本判決論罪之法律條文：
中華民國刑法第215條
（業務上文書登載不實罪）
從事業務之人，明知為不實之事項，而登載於其業務上作成之文
書，足以生損害於公眾或他人者，處 3 年以下有期徒刑、拘役
或 5 百元以下罰金。
中華民國刑法第216條
（行使偽造變造或登載不實之文書罪）
行使第 210 條至第 215 條之文書者，依偽造、變造文書或登載
不實事項或使登載不實事項之規定處斷。